臺灣高等法院臺中分院民事判決
                                    110年度上易字第134號
上  訴  人  時代商務中心管理委員會

法定代理人  陳明清  


訴訟代理人  蔡得謙律師
            洪慧中律師
被  上訴人  林燕飛  
            林燕萍  


上二人共同
訴訟代理人  李淑娟律師
上列當事人間請求給付管理費事件，上訴人對於中華民國109年1
2月18日臺灣臺中地方法院109年度訴字第382號第一審判決提起
上訴，本院於民國110年4月13日言詞辯論終結，判決如下：
    主  文
上訴駁回。
第二審訴訟費用由上訴人負擔。
    事實及理由
壹、程序部分：
    上訴人之法定代理人於民國110年3月1日由林佳築變更為陳
    明清，並據陳明清具狀聲明承受訴訟，有時代商務中心會議
    記錄及聲明承受訴訟狀各一份在卷可稽(本院卷第101、97頁
    )，合於規定。
貳、實體部分：
一、上訴人主張：
  ㈠被上訴人為門牌號碼臺中市○區○○○街○段000號1樓、地下1樓
    之1及地下1樓之2（下合稱系爭建物）之所有權人，應有部
    分各2分之1，係時代商務中心區分所有權人，惟積欠民國10
    1年3月至108年8月之管理費，合計新臺幣(下同)148萬5,540
    元。經上訴人於108年10月2日以存證信函催繳，均未獲置理
    。爰依公寓大廈管理條例第21條、時代商務中心規約第11條
    ，及時代商務中心100年至108年區分所有權人會議（下稱區
    權會）決議，提起本件訴訟。
　㈡區權會決議就系爭建物之管理費減半收費(即每月每坪35元)
    ，均訂有一年之暫行實施期限，自101年起，區權會既未再
    決議減半收費，即應回復比照其他樓層管理費之收費標準，
    按每月每坪70元全額收費。被上訴人仍減半繳費，自應補足
    差額。　
  ㈢聲明：
    ⒈被上訴人應各給付上訴人新臺幣（下同）74萬2,770元，及
      自民事聲請支付命令狀繕本送達翌日起，均至清償日止，
      按年息10％(原判決誤載為5%)計算之利息。
    ⒉願供擔保，請准宣告假執行。
  ㈢原審為上訴人敗訴之判決，上訴人聲明不服，提起上訴，並
    上訴聲明：
　　⒈原判決廢棄。
　　⒉被上訴人應各給付上訴人74萬2,770元，及自民事聲請支付
      命令狀繕本送達之翌日起至清償日止，按年息10%計算之
      利息。
二、被上訴人則以：
  ㈠98年度至100年度之時代商務中心區權會均決議該中心其他樓
    層之管理費以每月每坪70元計算，惟被上訴人所有之系爭建
    物，因位於1樓及地下1樓，使用公設之頻率較低，故減半收
    費，即以每月每坪35元計算。自101年起，區權會未曾重新
    決議管理費之計算標準，且上訴人亦按上開標準向被上訴人
    收費多年，自應按先前之決議繼續減半收費，上訴人請求被
    上訴人補足差額，並無理由。
　㈡聲明：上訴駁回。
三、本件經依民事訴訟法第463條準用同法第270條之1第1項第3
    款規定，整理並協議簡化爭點如後：
  ㈠不爭執事項：
    ⒈被上訴人為系爭建物之登記所有權人，應有部分各2 分之1
       ，係時代商務中心大樓之區分所有權人。
    ⒉系爭建物1樓面積171.6坪，地下1樓之1及之2計300坪，共
      計471.6坪。
    ⒊規約第11條第2項約定：每區分所有權人應繳之管理費以其
      專用部分及共用部分合計面積以每月每坪80元計算(原審
      卷第78頁)。
    ⒋關於管理費之收取，歷年之區權會決議內容如下(本院卷第
      39～87頁)：
      ⑴95年2月24日、96年2月2日：不分樓層，均為每月每坪80
        元(未訂實施期限)。
      ⑵97年2月22日：一樓及地下室為每月每坪40元；其他樓層
        為每月每坪80元(未訂實施期限)。
      ⑶98年2月26日：
        ①一樓及地下室為每月每坪35元；其他樓層為每月每坪7
          0元。
        ②本管理費計算標準暫時實施期限，自98年3月份起至99
          年2月份止，屆時再行討論續行與否。
      ⑷99年2月4日：
        ①管理費續就98年2月26日區權會決議，自99年3月份起
          至100年2月份止，以每月每坪70元計算。
        ②其中一樓及地下室以每月每坪35元計算，屆時再討論
          續行與否。
      ⑸100年1月20日：
        ①管理費續就98年2月26日區權會決議，依地政機關登記
          之各區分所有權人建物專有部分及共用部分合計面積
          ，以每月每坪70元計算。
        ②其中一樓及地下室以每月每坪35元計算。
        ③本管理費計算標準暫行實施期限，自100年3月份至101
          年2月份止，屆時再討論是否續行。
    ⒌101年以後之時代商務中心大樓區權會未再就管理費收取標
      準作為議案提出討論。惟於101年及102年之會議記錄，在
      財務收支報告之本大樓管理費中，有註記「目前以每坪70
      元暫收」之文字( 原審卷第139～179頁) 。
    ⒍被上訴人以每月每坪35元為計算，繳納101年3月至108年8
      月之管理費，共計148萬5,540 元。108年8月以後也是以
      這個標準繳納，但此部分上訴人尚未起訴請求。
    ⒎110年1月時代商務中心大樓區權會已決議各樓層之管理費
      收費標準均為每月每坪70元(但被上訴人在會議中有爭執
      召集程序及決議方法違反法律規定) 。
  ㈡本件爭點：
    ⒈一樓及地下室以每月每坪35元計算之收費標準，其實施期
      限為何？自101年3月以後，是否應以每月每坪70元為計費
      標準？
    ⒉上訴人請求被上訴人各給付101年3月至108年8月之管理費7
      4萬2,770元，有無理由？   
四、得心證之理由：
  ㈠依時代商務中心規約第11條規定：管理費由各區分所有權人
    依照區分所有權人會議規定繳納。可見時代商務中心之管理
    費係依照區權會決議之標準繳納，若區權會未重新決議，即
    應延續先前決議之收費標準。茲時代商務中心既於100 年度
    之區權會，仍決議對系爭建物以每月每坪35元標準計收管理
    費，後續無再為任何決議，則依上開規約意旨，100年度之
    區權會決議，即應沿用作為日後管理費收費之標準。
  ㈡上訴人固主張：100年度區權會決議系爭建物以每月每坪35元
    計算乃優惠措施，訂有一年實施之期限，且明定屆時再討論
    是否續行，茲101年以後既未討論續行，自當回歸無優惠措
    施之收費標準，以每月每坪70元計算。惟查：
　　⒈100年度區權會之決議，雖訂有暫行實施期限，然該決議同
      時亦載明「屆時再討論是否續行」，則參照上開決議前後
      文字內容可知，並非明定於期限屆滿後，該決議之內容當
      然失其效力，仍需經討論後始決定續行與否。
　　⒉又時代商務中心區權會，在將其他樓層之管理費由每月每
      坪80元調降為每月每坪70元之前，就已先於97年元月間將
      系爭建物之管理費，調降為其他樓層之的2分之1。
　　⒊98至100年之區權會，關於管理費之收取標準，除延續97年
      之決議，就系爭建物管理費之收取，仍以其他樓層的收費
      標準2分之1計算外，亦全面性的將整棟大樓其他樓層之管
      理費由每月每坪80元，調降為70元。換言之，98年以後關
      於大樓管理費之收取，實有二大變革，不僅其他樓層之管
      理費調降為70元，系爭建物亦改以上開標準減半收費。
　　⒋101年以後之區權會雖未再針對管理費之收取標準作任何決
      議，惟於101年及102年之區權會會議紀錄，於財務收支報
      報告中均註記「目前以每坪70元暫收」之文字，足以證明
      ，101年以後，區權會雖未針對管理費之收取標準重新決
      議，惟上訴人均承襲100年之決議，以每月每坪70元收取
      自明。倘若100年之收費標準，與99年及98年之決議相同
      ，僅有一年之實施期限，則上訴人理當回復至98年以前之
      標準，按每月每坪80元，收取其他樓層之管理費，始為合
      理。
　　⒌茲上訴人於101年以後，對於其他樓層之管理費，既仍按98
      年至100年間之收費標準即每月每坪70元收費，基於公平
      原則，就系爭建物之管理費，自仍應比照98年至100年間
      當時決議之內容，按其他樓層之2分之1收取管理費，始符
      公允。
　　⒍此外，被上訴人於101年以後，已按上開標準繳費多年，未
      見上訴人有何異議，突於108年要求被上訴人按97年以前
      未減半收費之標準補足管理費，卻未同時要求其他樓層亦
      按97年以前之收費標準(即每月每坪80元)繳費，顯係雙重
      標準，自無可取。
  ㈢基此，在時代商務中心區權會明確變更系爭建物之收費標準
    之前，被上訴人按每月每坪35元之標準，繳納101年3月至10
    8年8月之管理費，共計148萬5,540元，合於規約及區權會決
    議之規定，自無積欠上訴人管理費之情形。
五、綜上所述，上訴人依公寓大廈管理條例第21條、時代商務中
    心規約第11條，及時代商務中心100 年至108 年區分所有權
    人會議決議，請求被上訴人各給付74萬2,770 元，及自支付
    命令聲請狀繕本送達之翌日起至清償日止，按年息10%計算
    之利息，非屬正當，不應准許。原審所為上訴人敗訴之判決
    ，並無不合，上訴論旨指摘原判決不當，求予廢棄改判，為
    無理由，應駁回其上訴。
六、本件事證已臻明確，兩造其餘之攻擊或防禦方法及所用之證
    據，經本院斟酌後，認為均不足以影響本判決之結果，爰不
    逐一論列，附此敘明。
七、據上論結，本件上訴為無理由，爰判決如主文。
中　　華　　民　　國　 110　　年　　4 　　月　　27　　日
　　　　          民事第七庭    審判長法　官  王  銘
　　　　　　　　                      法　官  張國華
　　　　　　　　                      法　官  高英賓

正本係照原本作成。
不得上訴。
                  　　　　　　　　    書記官  吳伊婷

中　　華　　民　　國　　110 　年　　4 　　月　　27　　日